臺灣高等法院民事判決　九十三年度勞上易字第七九號
　　上　訴　人　駿慶塑膠股份有限公司
　　法定代理人　李水木
　　訴訟代理人　鄭仁壽律師
　　被　上訴人　甲○○
　　訴訟代理人　石清課
右當事人間請求給付資遣費等事件，上訴人對於中華民國九十三年七月十六日臺灣桃
園地方法院九十二年度勞訴字第四七號第一審判決提起上訴，經本院於九十三年十一
月二十四日言詞辯論終結，判決如左：
    主    文
上訴駁回。
第二審訴訟費用由上訴人負擔。
    事實及理由
一、被上訴人主張：伊於民國八十八年一月五日起受僱上訴人公司任職迄今，於九十
    二年三月五日領取同年二月份薪資時，發現該月份薪資遭上訴人調降本薪新台幣
    （下同）一萬元，因上訴人未經被上訴人同意任意調降薪資，違反兩造間勞動契
    約及勞工法令，致損害勞工權益，被上訴人依勞動基準法（下稱勞基法）第十四
    條第六款規定，於九十二年三月七日以存證信函通知上訴人，終止兩造間勞動契
    約，並請求上訴人給付資遣費，詎上訴人拒絕給付；被上訴人自八十八年一月五
    日起至九十二年三月七日止，在上訴人公司服務年資為四年又三個月，而上訴人
    九十二年二月份所發之薪資因違反勞動契約，應不予列入計算，故前六個月之計
    算，應自九十一年八月起至九十二年一月止之六個月，被上訴人所領薪資，九十
    一年八月份為三萬六千九百一十七元、九月份為三萬七千二百八十八元、十月份
    為四萬零七百六十元、十一月份為三萬七千九百八十元、十二月份為四萬二千三
    百六十二元、一月份為四萬一千一百四十元，平均工資為三萬八千五百五十一元
    ，是依勞基法第十四條第四項準用同法第十七條規定，上訴人應給付之資遣費為
    十六萬三千八百四十一元。又上訴人違反勞工保險條例規定，將被上訴人之投保
    薪資以多報少，依勞工保險條例第七十二條第二項規定，應賠償被上訴人勞保老
    年給付短少之損失；被上訴人月薪平均為三萬八千五百五十一元，依投保薪資分
    級表規定，應投保等級為第二十一級之四萬零一百元，依勞工保險條例第五十九
    條規定，被上訴人勞保年資為十七年又二百一十二日，逾半年者算一年計，為十
    八年，前十五年每年給付一個月，第十六年起每年發給二個月，計可領二十一個
    月老年給付，平均月投保薪資四萬零一百元乘二十一個月，應領取之老年給付為
    八十四萬二千一百元，因上訴人以多報少，致被上訴人領得之老年給付只有三十
    六萬三千八百二十五元，損失四十七萬八千二百七十五元，上訴人自應賠償。爰
    起訴請求上訴人給付資遣費暨勞保老年給付之損失，計六十萬二千八百四十二元
    及法定利息等語。
二、上訴人則以：被上訴人自九十二年三月十日起連續曠工三日，上訴人已於同年月
    十三日依勞基法第十二條第六款規定予以解僱並公告在案，被上訴人既經上訴人
    依勞基法第十二條第六款規定解僱，自不得再請求資遣費。又老年給付按被保險
    人退休之當月起前三年之平均月投保薪資計算，勞工保險條例第十九條第二項但
    書定有明文，被上訴人於退職前三年（即八十九年四月起至九十二年三月止），
    平均薪資為一萬七千五百一十六元（月投保薪資應以本薪為準，不包括其他給付
    ），依勞工保險薪資分級表，上訴人應為其投保之月平均投保薪資為一萬八千三
    百元，而勞工保險局核定被上訴人退職前三年之平均月投保薪資為一萬七千三百
    二十五元，縱上訴人替被上訴人投保薪資有不足之處，應賠償其損害，惟其賠償
    之數額應為二萬零四百七十五元；又縱如被上訴人所言月薪資總額應包括工資、
    薪金、獎金、津貼及其他任何名義之經常性給與，被上訴人退職前三年之平均月
    薪總額為二萬六千九百二十五元，對照勞保局之月投保薪資表為二萬七千六百元
    ，上訴人賠償之數額，應為二十一萬五千七百七十五元等語，資為抗辯。
三、原審判決上訴人應給付被上訴人六十萬二千八百四十二元，及自民國九十二年八
    月十二日起至清償日止，按週年利率百分之五計算之利息。上訴人聲明不服，求
    為廢棄原判決，並駁回被上訴人在第一審之訴。被上訴人則求為駁回上訴。被上
    訴人超過上開金額部分，經原審判決其敗訴後，被上訴人未聲明不服，此部分已
    確定，併此說明。
四、兩造不爭執事實：
（一）被上訴人自八十八年一月五日起受上訴人公司僱用，迄九十二年三月五日領取
      之同年二月份薪資，調降本薪一萬元。
（二）上訴人替被上訴人投保勞工保險之平均月投保薪資為一萬七千三百二十五元。
（三）兩造同意以被上訴人提出之銀行交易明細表所列最後自九十一年二月至九十二
      年二月薪資總和除以期間內之月數為最後三年之平均薪資。
五、兩造爭點：
（一）被上訴人可否主張上訴人違反勞基法第十四條第一項第六款之規定，請求上訴
      人給付資遣費？
（二）被上訴人之月平均薪資究為三萬八千元，或二萬六千九百六十五元。
（三）被上訴人參加勞工保險之薪資額，應以多少為準，被上訴人可否主張上訴人以
      多報少，請求上訴人賠償短報之老年給付？
六、本院判斷：
（一）按雇主不依勞動契約給付工作報酬；或雇主違反勞動契約或勞工法令，致有損
      害勞工權益之虞者，勞工得不經預告終止契約。勞動基準法第十四條第一項第
      五款、第六款定有明文；又內政部七十四年九月五日（七四）臺內勞字第三二
      八四三三號函釋：「勞動基準法施行細則第七條第一款規定，工作場所及應從
      事之工作有關事項，應於勞動契約中由勞資雙方自行約定，故其變更亦應由雙
      方自行商議決定。如雇主確有調動勞工工作必要，應依下列原則辦理：(1)基於
      企業經營上所必需；(2)不得違反勞動契約；(3)對勞工薪資及其他勞動條件，未
      作不利之變更；(4)調動後工作與原有工作性質為其體能及技術所可勝任；(5)調
      動工作地點過遠，雇主應予以必要之協助」。本件上訴人於九十二年三月五日
      將被上訴人之薪資調降一萬元，為兩造所不爭執，雖上訴人辯稱是被上訴人於
      外勤工作，所以改調內勤，調降薪資亦經被上訴人同意等語，惟查上訴人如有
      調動被上訴人工作之必要，應依符合上開函文意旨之方式辦理，上訴人既認以
      公司經營上之需要，將被上訴人調為內勤，並調降被上訴人本薪，則關於本薪
      部分自應與被上訴人協商，然上訴人不僅未提出勞僱雙方協商議定薪資之依據
      ，且片面將被上訴人本薪調降一萬元，故上訴人未經被上訴人同意即調降其薪
      資一萬元一事，顯已違反兩造勞動契約關於薪資之約定，及勞基法關於工資應
      由勞雇雙方議定之規定，應認上訴人已違反勞基法第十四條第一項第六款，致
      有損害勞工權益之事實，則被上訴人依勞基法第十四條第一項之規定終止雙方
      之勞僱契約，為有理由。上訴人於本院準備程序中聲請傳訊之證人簡淑齡雖證
      稱被上訴人有同意調降薪資一萬元等語，惟查證人為上訴人之法定代理人李水
      木之配偶，其證言本難期客觀公正，且依常理判斷，被上訴人果有同意降薪一
      萬元，當不可能於九十二年三月五日領取二月份薪資時，得知被降薪一萬元，
      旋於三月七日寄發存證信函表示終止勞動契約，故證人有利上訴人之證言，應
      屬偏頗，非可採信。
（二）又終止契約應向他方當事人以意思表示為之；對話人為意思表示者，其意思表
      示，以相對人了解時，發生效力。非對話而為意思表示者，其意思表示，以通
      知達到相對人時，發生效力；民法第二百六十三條、第九十四條、第九十五條
      分別定有明文。被上訴人於九十二年三月七日以存證信函，寄雙掛號信件予上
      訴人，存證信函於同年月十日送達至上訴人處所，有中華郵政股份有限公司板
      橋郵局函覆本院之投郵信件查詢表可參，並為上訴人所不爭執，足見被上訴人
      於九十二年三月五日知悉其薪資遭調降一萬元，上訴人有違反勞基法第十四條
      第一項第六款之事由時，於同年三月七日即以存證信函向上訴人為終止勞動契
      約之意思表示，符合前揭法條終止契約應於三十日為之之規定，故本件雙方之
      勞動契約已合法終止。上訴人雖辯稱被上訴人自九十二年三月十日起連續曠工
      三日，上訴人於同年月十三日以被上訴人曠工達三日以上為由解僱云云，因上
      訴人既有上開違反勞基法被上訴人得終止勞動契約之事由存在，被上訴人只須
      在三十日內表示終止勞動契約即可，況被上訴人早於同年三月十日即已終止契
      約，是上訴人前揭所辯，自無足採。
（三）再第十七條規定於本條終止契約準用之。勞基法第十四條第四項亦有規定，依
      同法第十七條之規定：終止契約，雇主應依左列規定發給勞工資遣費：(1)在同
      一雇主之事業單位繼續工作，每滿一年發給相當一個月平均工資之資遣費。(2)
      依前款計算之剩餘月數，或工作未滿一年者，以比例計給之。未滿一個月者以
      一個月計。則被上訴人可得請求之資遣費計算如下：
  １、被上訴人自八十八年一月五日受僱於上訴人，至九十二年三月五日止，年資為
      四年又二個月，因上訴人自九十二年二月份調降被上訴人之薪資一萬元，故該
      月份之薪資不算入最後六個月計算平均工資，應自該月份往前推算六個月，即
      自九十一年八月至九十二年一月止被上訴人領取之薪資總額計算平均工資，依
      被上訴人提出之薪資明細表及銀行存摺清單為據，被上訴人該六個月領取之薪
      資分別為三萬六千九百十七元、三萬七千二百八十八元、三萬九千七百二十元
      、三萬六千九百四十元、四萬一千三百二十二元、四萬元，有薪資明細表、銀
      行存摺清單等為證。
  ２、又平均工資得以最後六個月之工作期間所得薪資總額，除以六做為平均工資（
      參照行政院勞工委員會八十三年四月九日台（83）勞動二字第二五五六四號函
      ），計算後被上訴人之月平均工資為三萬八千六百九十八元【計算式：(36917
      ＋37288＋39720＋36940＋41322＋40000）÷6 ＝38698，元以下四捨五入】，
      以被上訴人之年資計算，被上訴人可得請求之資遣費為四又十二分之三，故被
      上訴人可得之資遣費為十六萬四千四百六十七元【計算式：｛38698× (4 ＋3
      ／12)＝164467｝】。
（四）因上訴人將被上訴人之投保勞工保險薪資以多報少，致被上訴人請領之勞工保
      險老年給付有短少，上訴人對此並不爭執，僅稱上訴人是以被上訴人之底薪申
      報勞工保險，故其差額僅二萬六千九百二十五元，或應以月投保薪資二萬七千
      六百元計算才是。惟：
  １、勞工保險為社會保險制度之一環，為保障勞工退休後之生活。故投保勞工保險
      之月投保薪資，係指由投保單位按被保險人之月薪資總額，依投保薪資分級表
      之規定，向保險人申報之薪資，勞工保險條例第十四條第一項前段規定甚明。
      又薪資，應按勞工因工作而獲得之報酬計算，包括工資、薪金及按計時、計日
      、計月、計件以現金或實物等方式給付之獎金、津貼及其他任何名義之經常性
      給與者均屬之（勞基法第二條第三款、及施行細則第十條之規定），故雇主向
      勞工保險局申報投保薪資額，應依上開標準申報。
  ２、按投保單位違背勞工保險條例規定，將投保薪資金額以多報少或以少報多者，
      自事實發生之日起，按其短報或多報之保險費金額，處以二倍罰鍰，勞工因此
      所受損失，應由投保單位賠償之，勞工保險條例第七十二條第二項定有明文。
      上訴人以被上訴人底薪申報，數額自有短少，從而被上訴人主張應依勞工保險
      條例第七十二條第一項規定，請求上訴人賠償其短報薪資所受應領老年給付差
      額之損失，核屬有理由。又勞工保險條例第十九條第二項規定：「以現金發給
      之保險給付，按被保險人發生保險事故之當月起前六個月平均月投保薪資計算
      ；其以日為給付單位者，以平均月投保薪資除以三十為日給付額。但老年給付
      按被保險人退休之當月起前三年之平均月投保薪資計算，參加保險未滿三年者
      ，按其實際投保年資之平均月投保薪資計算。」，又依同條例第五十九條規定
      ：「被保險人依前條第一項規定請領老年給付者，其保險年資合計每滿一年按
      其平均月投保薪資，發給一個月老年給付；其保險年資合計超過十五年者，其
      超過部分，每滿一年發給二個月老年給付。但最高以四十五個月為限，滿半年
      者以一年計。」，是勞工之老年給付計算基準，係以被保險人退休之當月起前
      三年之平均月投保薪資，再乘以依上開勞保條例第五十九條規定核定之月數計
      算之。
  ３、查本件兩造同意以被上訴人提出之銀行交易明細表所列最後自九十一年二月至
      九十二年二月之薪資總和除以期間內月數，為最後三年之平均薪資，依該銀行
      交易明細表所列薪資為：九十一年二月份為三萬一千三百七十七元、三月份為
      三萬零三百五十一元、四月份為三萬一千八百九十八元、五月份為三萬七千一
      百九十九元、六月份為三萬八千三百一十元、七月份為三萬六千九百零五元、
      八月份為三萬八千七百八十八元、九月份為三萬六千九百一十七元、十月份為
      三萬七千二百八十八元、十一月份為三萬九千七百二十元、十二月份為三萬六
      千九百四十元、九十二年一月份為四萬一千三百二十二元，二月份為四萬元。
      計算後被上訴人最後三年間之月平均薪資為三萬六千六百九十三元，依行政院
      公布之「勞工保險薪資分級表」規定，應以第二十級即三萬八千二百元申報。
      上訴人以多報少，僅以月平均工資一萬七千三百二十五元申報，有被上訴人提
      出之勞工保險局核定函為證，差額為二萬零八百七十五元（ 00000－00000 ＝
      20875 ）。被上訴人投保勞工保險之年資為十七年又二百一十二日，依上開勞
      工保險條例第五十九條規定，被上訴人可得請領投保薪資為二十一個月，故被
      上訴人主張上訴人應賠償被上訴人老年給付之差額，計有四十三萬八千三百七
      十五元之部分，應予准許。
（五）綜上所陳，被上訴人請求上訴人給付之資遣費十六萬四千四百六十七元，賠償
      老年給付差額四十三萬八千三百七十五元，合計六十萬二千八百四十二元，於
      法有據，應予准許。原審為被上訴人勝訴之判決，並依兩造之陳明分別酌定相
      當擔保金額宣告准、免假執行，經核無不合，上訴論旨指摘原判決不當，求予
      廢棄改判，為無理由，應予駁回其上訴。
七、結論：本件上訴為無理由，依法判決如主文。
中　　　華　　　民　　　國　　九十三　　年　　 十二 　　月　　　八　　　日
                              勞工法庭
                                  審判長法　官　陳　永　昌
                                        法　官　蕭　艿　菁
                                        法　官　陳  忠  行
正本係照原本作成。
不得上訴。
中　　　華　　　民　　　國　　九十三　　年　　 十二 　　月　　　九　　　日
                                        書記官　劉  美  垣
